臺灣臺中地方法院民事判決
111年度中簡字第1679號
原  告  楊振業
被  告  劉玉妹
              
上列當事人間給付服務報酬事件，本院於民國111年8月31日言詞
辯論終結，判決如下：
    主      文
被告應給付原告新臺幣36000元，及自民國111年2月17日起至清
償日止，按年息5%計算之利息。
原告其餘之訴及假執行之聲請均駁回。
訴訟費用新臺幣366元由被告負擔，餘由原告負擔。
本判決原告勝訴部分得假執行。但被告如以新臺幣36000元為原
告預供擔保後，得免為假執行。
    事實及理由
一、原告主張：被告為外籍配偶，不諳中文字，於民國110年10 
     月27日授權其配偶鐘正志與原告簽定金融業務申請委任契 
     約書(下稱系爭契約書)，約定於新臺幣(下同)100萬元之範
      圍內，授權原告向金融機構貸款，原告可收取貸款金額12
%
    之酬金，原告依約向新光銀行申請貸款30萬元，已撥入原告
    戶頭。原告並向被告夫妻說明不夠的金額，可用機車、汽車
　　商貸申請，利率可能會高些，被告夫妻說好，原告連繫汽機
    車融資林小姐後，即將林小姐LINE交予被告夫妻讓被告夫妻
    去聯絡，惟過幾天後，林小姐打電話告訴原告，被告打照會
    不接電話，並將電話封鎖，爰請求被告給付12萬元，及自起
    訴狀繕本送達翌日起至清償日止，按年息5%計算之利息，並
    陳明願供擔保，請准宣告假執行。
二、被告則以：被告為外籍配偶不會寫字，對台灣文字或聽聞中
    文所識不多，而被告先生國中未畢業，所識亦不多，前因工
    作不順而需要金錢以渡過家用，因所在網路上找上宣稱任何
    信用或條件都可以貸款之原告，並由原告提供系爭契約書由
    被告配偶簽立，但原告完全未說明契約內容，僅由被告先生
    簽立契約，由原告拿取被告之印章蓋印，約定內容被告完全
    不知悉，亦未與原告達成意思表示合致。縱認系爭契約書為
    被告所代理為有效，因被告取得貸款30萬元已足，故中止繼
    續貸款，被告應給付報酬30萬元貸款之12%為36000元，扣除
    原告業已收取之開辦費2000元及不知名目之9000元，至多被
    告應給付25000元，被告要求100萬元之12%報酬，並無依據
    等語置辯，請求駁回原告之訴，並陳明願供擔保，請准宣告
    免為假執行。
三、稱委任者，謂當事人約定，一方委託他方處理事務，他方允
    為處理之契約，民法第528條定有明文。當事人間契約之成
    立，依法係以兩造意思合致為要件，至於列名中人是否到場
    或簽押，均與契約成立之要件無關(最高法院18年上字第157
    號民事判例要旨參照)。本院依職權調閱臺灣彰化地方檢察
    署110年度偵字第15183號偵查案件卷宗(下稱系爭偵查案件)
    ，被告於該案件警詢時陳稱：「問：你於何時、何地與楊先
    生(指原告)接洽貸款事宜？答：在110年10月25日他(指原告
    )叫我加他的LINE，他LINE的暱稱為『楊天勝』，之後他就在L
    INE詢問我要借貸多少，並核算100萬5年期每月約償還的本
    金額約1萬4,320元，並只要收取我10%的手續費，我覺得可
    以後我們就約在110年10月27日晚上19時在員林市浮圳路二
    段全家超商員林金三橋店簽約，但是到了當天簽約時他又寫
    了三種方案，分別為10年期每月償還本利金額9,314元、7年
    期每月償還本利金額1萬2,828元、5年期每月償還本利金額1
    萬7,637元，後來我選擇7年期的方案，他又說因為我的條件
    比較難辦，所以手續費要12%，並叫我跟我先生在合約上寫
    上年籍資料跟手續費12%，並在合約上蓋章，之後他就將合
    約拿走，並向我收取2,000元，但是並沒有說這是何種費用
    。」，堪認被告同意原告為其處理貸款事宜，並給付原告貸
    款金額12%之報酬，始由被告先生在系爭契約書上簽名，依
    上開說明，兩造已成立有償委任之契約，被告抗辯未與原告
    達成意思表示合致云云，不足採信。
四、解釋契約，固須探求當事人立約時之真意，不能拘泥於契約
 　 之文字，但契約文字業已表示當事人真意，無須別事探求者
 　 ，即不得反捨契約文字而更為曲解(最高法院17年上字第111
  　8號判例意旨參照)。原告所提出之系爭契約書第3條前段約
　  定：「乙方(指原告)受任辦理委託事項之酬金，以金融機構
 　 或融資部門核准撥款金額之百分之12計算」、第4條第1項前
 　 段約定：「甲方(指被告)應於簽訂本委任契約書同時給付乙
 　 方(指原告)開辦費計新台幣貳仟元整。」，顯見酬金與開辦
 　 費不同，被告抗辯交付原告開辦費2000元，應於酬金扣除，
 　 不足採信。又系爭契約書第9條約定：「甲方(指被告)因委
 　 任乙方辦理委託事項所衍生之信用保險費、設定費(動產擔
 　 保設定費)、銀行開辦費或任何其他銀行應收費用，均由甲
 　 方自行負擔。」。而被告於系爭偵查案件110年12月22日偵
 　 查時陳稱：「問：向新光銀行貸款之30萬元是否已經核撥？
 　 答：有，隔天撥。」、「問：新光銀行收取的費用9000元是
 　 從那核貸的30萬元裡面直接扣掉？答：是，直接扣掉。」，
 　 是9000元為被告支付新光銀行之費用，並非原告收取。被告
 　 抗辯9000元應於酬金扣除，亦不足採信。
五、當事人之任何一方，得隨時終止委任契約，民法第549條第1
 　 項定有明文。又終止契約不失為當事人之權利，雖非不得由
    當事人就終止權之行使另行特約，然委任契約，係以當事人
    之信賴關係為基礎所成立之契約，如其信賴關係已動搖，而
    使委任人仍受限於特約，無異違背委任契約成立之基本宗旨
    。是委任契約不論有無報酬，或有無正當理由，均得隨時終
    止(最高法院98年度台上字第218號民事裁判要旨參照)。系
    爭契約書第2條第1項約定：「甲方(指被告)同意於額度新台
    幣壹至壹佰萬元整元，授權乙方(指原告)全權處理向合法設
    立之金融機構或融資部門申請各項金融業務，直至金融機構
    或融資部門核准或撥入甲方指定之帳戶為止。」，亦即被告
    並非一定要貸款100萬元。原告依約向新光銀行申請貸款30
    萬元，已撥入原告戶頭，為兩造所不爭執，則依系爭契約第
    3條前段約定：「乙方(指原告)受任辦理委託事項之酬金，
    以金融機構或融資部門核准撥款金額之百分之12計算」，原
    告固可向被告請求36000元之酬金「計算式：30萬元×12%＝36
    000元」。證人林麗琴於111年8月31日本院言詞辯論時雖證
    稱：「法官問：你是哪家銀行？答：不是銀行行員，做汽機
    車融資公司。被告劉玉妹有跟我貸款，要貸一件三十萬元，
    三件共九十萬元。寄件之前被告就沒有接我電話，就沒有貸
    款給被告。」，惟被告既未取得貸款，依約即無給付原告該
    部分貸款酬金之義務。至系爭契約雖有辦理貸款中被告無故
    終止委託應支付原告違約金之約定，惟該等約定係原告一方
    以預定用於同類契約之條款而訂定，限制被告得隨時終止委
    任契約，而有民法第247條之11第3款「使他方當事人拋棄權
    利或限制其行使權利者」之情形，顯失公平而無效，原告自
    不得依該等約定，請求被告給付違約金，附此敘明。
六、綜上所述，原告依系爭契約書之法律關係，請求被告給付36
    000元，及自起訴狀繕本送達被告翌日即111年2月11日起至
    清償日止，按年息5%計算之法定遲延利息之範圍內，洵屬正
    當，應予准許。逾此範圍之請求，於法無據，其假執行之聲
    請亦失所依據，應併予駁回。
七、上開原告勝訴部分，係就民事訴訟法第427條第1項適用簡易
    程序所為被告敗訴之判決，應依職權宣告假執行。被告陳明
    願供擔保請准宣告免為假執行，經核與規定相符，爰酌定相
    當擔保金額准許之。原告雖陳明願擔保聲請宣告假執行，然
    此僅係促請本院注意而已 ，毋庸就其聲請為准駁之裁定。
八、訴訟費用負擔之依據：民事訴訟法第79條。
中　　華　　民　　國　　111 　年　　10　　月　　12　　日
                  臺中簡易庭  法  官  劉正中
以上為正本係照原本作成。
如不服本判決，應於送達後20日內，向本院提出上訴狀並表明上
訴理由，如於本判決宣示後送達前提起上訴者，應於判決送達後
20日內補提上訴理由書（須附繕本）。如委任律師提起上訴者，
應一併繳納上訴審裁判費。　　　
中　　華　　民　　國　　111 　年　　10　　月　　12　　日
                              書記官  江婉君